【裁判字號】    91,易,4454
【裁判日期】    920130
【裁判案由】    詐欺
【裁判全文】
臺灣高雄地方法院刑事判決                        九十一年度易字第四四五四號
    公  訴  人  臺灣高雄地方法院檢察署檢察官
    被      告  甲○○  男 五.
右列被告因詐欺案件，經檢察官提起公訴（九十一年度偵緝字第九五七號），本院判
決如左：
    主  文
甲○○幫助意圖為自己不法之所有，以詐術使人將本人之物交付，處有期徒刑肆月，
如易科罰金，以參佰元折算壹日。緩刑參年。
    事  實
一、甲○○從一般社會新聞中可了解國內層出不窮之刮刮樂及其相類似之詐騙集團或
    不法份子為掩飾渠等之不法行徑，避免執法人員追究、處罰，經常利用他人之存
    款帳戶、印章、存摺、提款卡及密碼轉帳，以確保犯罪所得之不法利益並掩人耳
    目，因而在客觀上可預見一般取得他人金融存款帳戶使用之行徑常與財產犯罪密
    切相關，又對於其提供帳戶雖無引發他人萌生犯罪之確信，但仍以縱若他人持其
    存摺、提款卡、印章及密碼作為詐騙犯罪工具亦無違反其本意之幫助犯意，基於
    幫助某群真實姓名年籍均不詳之成年人所共組之「刮刮樂」詐騙集團之犯意，於
    民國八十九年七月間，在桃園縣某處，將其甫請領之桃園東埔郵局（局號：０一
    二一一一號）帳號０四三六五三號之帳戶存摺、提款卡暨密碼提供予該詐騙集團
    成員某自稱「楊政道」之成年男子使用。該名男子所屬之詐騙集團成員遂基於共
    同詐欺取財之犯意聯絡，佯以「保興實業股份有限公司」名義，於八十九年十二
    月二十九日寄送廣告單、對獎單等刮刮樂信件至乙○○位在高雄市三民區○○○
    路五四八巷四一號住處，乙○○對獎後隨即依廣告單上所載兌獎認證專線000
    000000號免付費電話詢問中獎事宜，該集團中某自稱「楊文福」主任者乃
    向其訛稱確已中獎惟需先繳納新台幣（下同）七萬五千元之稅金及二百元之手續
    始能領取彩金云云，致乙○○陷於錯誤，於同年十二月二十九日匯款七萬五千二
    百元至自稱「楊文福」之男子所指定之上開甲○○郵局帳戶內。嗣「楊文福」又
    表示須繳納會費七萬元成為該公司會員才能領獎，此筆入會費領獎後可退還云云
    ，致乙○○復匯款至「楊文福」所指定之局號0000000、帳號00000
    00、受款人林玉雪之帳戶內，惟「楊文福」復向乙○○表示入會費七萬元係指
    港幣七萬元，乙○○乃再匯款二十一萬元至「林玉雪」之前開帳戶內。數日後，
    該集團成員某自稱「孟令苛」主任來電稱乙○○已被選定參加香港六合彩活動，
    只須匯款三萬元即可得一千五百多萬元，乙○○乃依匯款三萬元至「孟令苛」所
    指示之局號0000000、帳號0000000、受款人利焜耀（由檢察官為
    不起訴處分）之帳戶內，開獎翌日乙○○去電欲索取獎金時，「孟令苛」表示須
    先繳納一百多萬元基金始能核發獎金，經討價還價後，乙○○又匯款三十二萬元
    至局號0000000、帳號0000000、受款人蕭吉川之帳戶內。嗣因乙
    ○○遲遲無法領取獎金，始知受騙，並報警循線查獲上情。
二、案經乙○○訴由高雄縣警察局報告台灣高雄地方法院檢察署檢察官偵查起訴。
    理  由
一、訊據被告甲○○固不諱言確有於上開時、地，將其所開立之前開桃園東埔郵局帳
    戶存摺、提款卡、密碼等物品交與自稱「楊政道」之事實，惟矢口否認有何幫助
    他人詐欺之犯意，辯稱：係在路上遇到「楊政道」，「楊政道」表示要借帳戶辦
    理語音電話，其乃將郵局帳戶之存摺、提款卡、密碼等物借予「楊政道」云云。
    經查：
  (一)告訴人乙○○於收受「保興實業股份有限公司」之刮刮樂廣告單及中獎彩券後，
    隨即依廣告單上所載電話與刮刮樂集團成員聯絡，因該集團成員告知如欲領取獎
    金須繳納一定數額稅金、手續費、入會費，致乙○○陷於錯誤，而於上開時間將
    款項陸續匯入刮刮樂集團成員所指定之被告前開郵局帳戶及戶名為林玉雪、利焜
    耀、蕭吉川之前開帳戶等情，業據告訴人乙○○指訴綦詳，並有廣告單、中獎彩
    券、臺灣銀行匯出匯款回條聯各一紙、郵政國內匯款執據四紙及被告上開郵局帳
    戶之交易明細資料一份附卷可稽。
  (二)衡之金融存款帳戶事關存戶個人財產權益之保障，存摺係個人資金往來情形之紀
    錄，提款卡則為領取款項之重要憑證，除非本人或與本人關係密切者，實難認有
    何理由可自由流通使用，一般人應均有妥為保管防阻他人任意使用之認定，縱使
    特殊情況偶有交付他人使用之需，亦必然深入瞭解用途後再行提供使用，方符常
    情，再按諸常情，一般國人向金融機構開設帳戶，並無任何法令限制，若係正當
    用途，大可光明正大自行申請使用，而帳戶之用途係用來存提款項，一旦有人收
    集他人帳戶做不明使用，依一般認知，極易於判斷乃係該隱身幕後之使用人基於
    該存提款情形不易遭人追查之考慮而為，從而易於令人產生與不法犯罪目的相關
    之合理懷疑，被告具備一般人之智識能力，竟將其專有之帳戶存摺、提款卡、密
    碼等供人使用，對於他人持以犯罪之事實，自難諉為不知情。至被告雖辯稱：「
    楊政道」表示係為辦理語音電話而借用存摺，然被告何須連同提款卡及密碼一併
    交付，且辦理語音電話僅須短暫時間，何以須借用數月，由此益足徵被告有預見
    交付郵局存摺等物與他人可能會作為不法用途，卻仍將存摺等物交付與他人使用
    ，即難謂無幫助之犯意。
  (三)又據告訴人乙○○所述遭詐欺過程，僅以廣告單上所載電話與對方聯絡，雙方未
    曾謀面，且與其聯絡之人係自稱「楊文福」、「孟令苛」等，而本院又查無其他
    證據足以證明被告確有參與前揭名為「保興實業股份有限公司」之刮刮樂詐騙集
    團，或確有親自使用該帳戶之資料，從而依卷內證據能證明實際對告訴人乙○○
    行詐騙財物行為者係綽號「楊文福」、「孟令苛」等人所組成之刮刮樂集團，被
    告僅係將上開帳戶交付他人使用，並未親自取得告訴人乙○○匯入該帳戶之款項
    。衡之詐欺行為中，收受被害人所交付之詐欺款項，固屬整個詐欺行為之一重要
    環節，然客觀上受交付之方法本屬多端，倘係由某人代詐欺者出面自被詐欺者處
    收受財物再轉交給詐欺者，則該收取財物者尚可稱之已涉詐欺構成要件之行為分
    擔，然若受詐欺者係以透過郵局郵匯或銀行電匯等間接方式付出款項，則於另端
    收受者，客觀上實係向該郵局或金融業者直接收取財物，此方式自與前述透過某
    人代由自被詐欺者處取得財物再行轉交之情形，尚屬有別，蓋基於郵匯或電匯業
    務之快速、便捷及安全等特性，被詐欺者透過郵匯或電匯之方式交付財物時，形
    同詐欺者已然透過郵局或金融業者取得財物之交付，換言之，當被害人將財物交
    付郵局或金融業者時，應認已行詐欺犯罪構成要件行為中之『交付』行為，是提
    供帳戶供被詐欺者存入匯款，性質上已屬接近詐欺取財構成要件以外之協助行為
    ，若僅單純提供帳戶協助，以使詐欺者順遂取得款項，尚難遽認即係本於共同犯
    意聯絡與該等不詳人士，分擔任何向被害人等非法詐財之行為，充其量，應認僅
    止於幫助之犯意而為詐欺構成要件以外之行為。綜上所述，被告本於幫助意思而
    為詐欺構成要件以外之行為，其幫助詐欺行為犯罪事證已明，被告犯行，堪以認
    定，應依法論科。
二、核被告所為，係犯刑法第三十條一項、第三百三十九條第一項詐欺取財罪之幫助
    犯，被告實施詐欺構成要件以外之行為，係幫助犯，爰依刑法第三十條第二項減
    輕其刑。審酌被告為貪圖小利，即提供帳戶供詐欺犯罪者方便行騙財物，行為可
    議，惟念其實際獲利應不多，及犯罪後態度尚稱良好等一切情狀，量處如主文所
    示之刑。又刑法第四十一條業已於九十年一月十日修正公布，並於同年月十二日
    生效，其第一項前段規定為「犯最重本刑為五年以下有期徒刑以下之刑之罪，而
    受六個月以下有期徒刑或拘役之宣告，因身體、教育、職業、家庭之關係或其他
    正當事由，執行顯有困難者，得以一元以上三元以下折算一日，易科罰金。」，
    本件被告犯罪時間雖在上開條文修正生效前，然依刑法第二條第一項前段規定，
    行為後法律有變更者，應適用裁判時之法律，故依刑法第二條第一項前段之規定
    ，就被告所宣告之刑併以諭知易科罰金之折算標準。另被告前未曾受有期徒刑以
    上刑之宣告，有卷附之臺灣高等法院被告全國前案紀錄表可按，其因一時失慮致
    觸刑章，且坦認部分犯行，已知悔悟，經此偵查、起訴及論罪科刑程序，當知所
    警惕，信無再犯之虞，本院認所宣告之刑以暫不執行為適當，爰併諭知緩刑三年
   ，以啟自新。
據上論斷，應依刑事訴訟法第二百九十九條第一項前段，刑法第二條第一項前段、第
三十條第一項、第二項、第三百三十九條第一項、第四十一條第一項、第七十四條第
一款，罰金罰鍰提高標準條例第一條前段、第二條，判決如主文。
中      華      民      國    九十二    年      一      月      三十    日
                                  臺灣高雄地方法院刑事第一庭
                                          法  官  黃  悅  璇
右正本證明與原本無異。
如不服本判決，應於判決送達後十日內，向本院提出上訴狀。
                                          書記官  沈      蘊
中    華    民    國      九十二      年      一      月      三十      日


司法院資訊處製作；財團法人民間司法改革基金會備份。
